【裁判字號】    98,上易,1726
【裁判日期】    981126
【裁判案由】    詐欺
【裁判全文】
臺灣高等法院臺中分院刑事判決        98年度上易字第1726號
上  訴  人  臺灣臺中地方法院檢察署檢察官
被      告  甲○○
上列上訴人因被告詐欺案件，不服臺灣臺中地方法院98年度易字
第2481號中華民國98年9月25日第一審判決（起訴案號：臺灣台
中地方法院檢察署97年度偵字第17559號），提起上訴，本院判
決如下：
    主  文
上訴駁回。
    理  由
一、本案經本院調查結果，認第一審判決對被告甲○○為不受理
    之諭知，核無不當，應予維持，並引用第一審判決書記載之
    證據及理由（如附件）。
二、檢察官上訴意旨略以：
  (1)被告於96年度偵字第9845、12459號偵訊時，並未供承其取
    得本件高達新臺幣(下同)千餘萬元之貨物後，立即主動向昌
    朔、台灣廣聚、一路升等公司低價兜售之情節。該等事實係
    於本案（97年度偵字第17559號）偵訊中傳喚證人林正雄、
    陳志銘、黃興通到庭具結證述後，始發現之事實，前案偵訊
    並未傳喚上開證人加以調查上開事實。故本案偵查中傳喚上
    開證人所調查而得之事實，顯未經前案偵查中調查斟酌，應
    認係新事實、新證據。
  (2)被告於94年年底前雖曾與告訴人間有交易往來，惟當時乃告
    訴人向被告買受貨物，與本案係被告向告訴人訂購貨物之交
    易方式不同。且該交易關係已停止近8月餘，被告始突然主
    動向告訴人訂貨。當時被告係向告訴人之業務經理倪慶欣騙
    稱：其欲經銷系爭貨品至大陸，至告訴人信以為真而陸續出
    貨予被告。告訴人乃上櫃公司，無固定之經銷商，此部分亦
    均非經前案所調查而得加以審酌之新事實。
  (3)原審審理時，被告始供承其可能說要將貨賣至大陸，甚至取
    得貨物後，未曾尋找終端之射出廠商出售，而立即出售予告
    訴人同行之料商變現，足見被告開始本件交易之初即另有所
    圖。
  (4)被告供承訂貨目的是為折現，收到現金後補期貨虧損，被告
    明知所訂貨款達千萬以上，而期貨是高風險交易，其無法預
    估有盈餘足付貨款等情，顯見被告自始即置如何支付貨款於
    不顧，顯存有不法所有之意圖。原審判決公訴不受理顯有違
    誤，爰提起上訴，請求撤銷原判決，另為適法之判決等語。
三、按不起訴處分已確定或緩起訴處分期滿未經撤銷，非發現新
    事實或新證據，或有刑事訴訟法第420條第1項第1款、第2款
    、第4款或第5款所定得為再審原因之情形者，不得對於同一
    案件再行起訴；曾為不起訴處分、撤回起訴或緩起訴期滿未
    經撤銷，而違背第260條之規定再行起訴者，應諭知不受理
    之判決，並得不經言詞辯論為之，刑事訴訟法第260條、第
    303條第4款、第307條分別定有明文。又同法第260條所謂發
    見新事實或新證據，係指於不起訴處分前，未經發見，至其
    後始行發見者而言，若不起訴處分前，已經提出之證據，經
    檢察官調查斟酌者，即非前述條款所謂發見之新證據，不得
    據以再行起訴，最高法院著有57年台上字第1256號、69年台
    上字第1139號判例可資參照。故刑事訴訟法第260條第1款所
    謂發見新事實或新證據者，係指於不起訴處分前未經發現至
    其後始行發現者而言，若不起訴處分前，已經提出之證據，
    經檢察官調查斟酌者，即非該條款所謂發見之新證據，不得
    據以再行起訴 (參見最高法院57年台上字第1256號判例)。
    經查：
(一)關於低價兜售部分：告訴代理人乙○○於前案檢察官偵查中
    即已指稱：「...他賣給同行的價錢比現金價還低，根本就
    低於我們出給甲○○的成本價。」等語，被告亦承認有折價
    兜售「..我賣同行是有折價...大量進貨的問題，因為我要
    作他們的經銷商，當然要衡量」等語（見96年度偵字第9845
    號影卷第53、54頁）。是以，本件證人林正雄、陳志銘、黃
    興通到庭具結證述被告主動向昌朔、台灣廣聚、一路升等公
    司低價兜售之情節，既非新發生之事實，亦非新發見之證據
    至明。
(二)關於被告是否經銷商部分：告訴人雖謂其為上櫃公司，並無
    固定經銷商云云，惟此部分於前案偵查時，告訴代理人乙○
    ○稱：「（甲○○是你們的經銷商？）有在幫我們賣，但是
    沒有正式簽約做為經銷商，到底是不是經銷商很難界定，因
    為他自己有自己的管道、客源，他跟我賣大約有6、7年了..
    」等語；告訴代理人倪慶欣亦稱：「( 甲○○說是你們的經
    銷商，有何意見？）他從95年11月起幫我們公司賣，大量進
    貨。之前的合作是比較小量的。」等語（見96年度偵字第
    9845號影卷第55頁），顯見該部分已經原承辦檢察官調查斟
    酌，亦難謂新事實或新證據。
(三)至於上訴意旨以被告至原審審理時始供稱其可能說要將貨賣
    至大陸，卻出售予告訴人同行之料商變現，足見被告開始本
    件交易之初即另有所圖。惟於前案偵查中，告訴代理人倪慶
    欣即已提及被告欺騙其客戶在大陸等語（見96年偵字第9845
    號影卷55頁），而被告對此亦未加以否認，自難以被告至原
    審供承「我一開始沒有強調我要賣到大陸，後來我有說我可
    能要賣到大陸去」等語，以為發見之新事實或新證據。另關
    於被告供承訂貨目的是為折現，收到現金後補期貨虧損，被
    告明知所訂貨款達千萬以上，而期貨是高風險交易，其無法
    預估有盈餘足付貨款等情，故其自始即置如何之付貨款於不
    顧，顯存有不法所有之意圖等情，被告亦已於前案偵查中陳
    稱「這不是故意不付錢的，是因為手上拿的現金去玩期貨輸
    掉了...我開3個月的票，但是我可以在1個月內收到錢，這
    中間的現金我就可以做其他用途」等語（見96年度偵字第
    9845號影卷55頁），從而亦難以被告供承訂貨目的是為折現
    ，而做為被告自始即有不法所有意圖之新事實新證據。
四、從而，原審法院依刑事訴訟法第303條第4款規定，諭知不受
    理判決，於法並無不合。檢察官提起上訴，認證人林正雄、
    陳志銘、黃興通之證詞、告訴人乃上櫃公司，無固定經銷商
    、被告甲○○供詞等均屬新發見之事實及證據，原審疏未加
    以審理等語，然本件上訴人所提出之事證均非新發見之事實
    及證據，已詳述如前，檢察官之上訴，顯無理由，應予駁回
    ，並不經言詞辯論逕行判決之。
據上論斷，應依刑事訴訟法第368條、第372條、第373條，判決
如主文。
中    華    民    國    98    年    11    月    26    日
            刑事第五庭  審判長法  官  趙  春  碧
                              法  官  何  秀  燕
                              法  官  林  宜  民
以上正本證明與原本無異。
不得上訴。
                              書記官  吳  雅  菁
中    華    民    國    98    年    11    月    26    日


司法院資訊處製作；財團法人民間司法改革基金會備份。
